【裁判字號】    89,訴,4121
【裁判日期】    900102
【裁判案由】    清償借款
【裁判全文】
臺灣臺北地方法院民事判決  八十九年度訴字第四一二一號
    原      告  中國國際商業銀行內湖分行
    法定代理人  甲○○
    訴訟代理人  乙○○
    被      告  丙○○
                丁○○○
右當事人間請求清償借款事件，本院判決如左：
    主      文
被告應連帶給付原告新台幣貳佰貳拾柒萬捌仟捌佰玖拾柒元，及自民國八十八年十月
十四日起至清償日止，按週年利率百分之十三計算之利息，暨自民國八十八年十一月
十四日起至清償日止，其逾期在六個月以內者，按上開利率之一成，逾期超過六個月
者，按上開利率之二成計算之違約金。
訴訟費用由被告連帶負擔。
    事    實
甲、原告方面：
一、聲明：如主文第一項所示。
二、陳述：
（一）被告丙○○邀被告丁○○○為連帶保證人，於民國（下同）八十四年十一月十
      四日向原告借用新台幣（下同）三百二十萬元，約定：借款期間為十年，本息
      分一百二十期按月平均攤還，借款利息按原告所定之基本放款利率加年息百分
      之一點三七五計算，倘有一期本金逾期未清償，原告得就全部借款視同到期，
      被告應立即全部清償；逾期除應按原告所定最高放款利率（即年息百分之十三
      ）計付遲延利息外，並應在逾期六個月以內，按上開利率之一成，逾期超過六
      個月，超過部分按上開利率之二成計付違約金。被告丙○○自八十八年起，時
      有逾期還款，嗣雖依約加計遲延利息及違約金，然於八十九年三月三十一日繳
      交八十八年十月十四日應償付之本息後，即未再還款，依約原告視為自八十八
      年十月十四日全部借款到期，爰依約提起本訴。
（二）對被告抗辯之陳述：
      對本件扣款帳戶，於八十七年五月七日之扣款係用以清償同年四月十四日到期
      應攤還本息、遲延利息，八十七年四日月二日之扣款係用以清償同年三月十四
      日到期應攤還之本息、遲延利息，八十七年六月二十六日之扣款係用以清償同
      年月十四日之本息、遲延利息及違約金（放款歷史資料查詢表未列出遲延利息
      ）。由於所扣款項係先抵充違約金，次抵充遲延利息、利息，最後才抵充本金
      ，如所扣款項不足，將不足抵充當期應攤還之本金，累計到下一期的結果，將
      使之後平均應攤還之本息增加。又原告不同意延期清償。
三、證據：提出借款支用申請書影本、借款契約書影本、被告丙○○放款帳戶歷史資
    料查詢表結果、第三十八期至第四十七期計收遲延利息及違約金計算表為證。
乙、被告方面：
一、聲明：原告之訴駁回。
二、陳述：
（一）依原告提供之放款帳戶歷史資料查詢表，八十七年五月七日應繳四萬零二百八
      十一元，原告卻扣款四萬零六百四十四元；八十七年四月二日應繳四萬零七百
      三十二元，原告卻扣款四萬零七百三十二元；八十七年五月十四日原告連續扣
      了二期期款各四萬零四百三十一元，但同年六月二十六日應繳四萬零六百一十
      九元，原告卻扣了四萬一千一百七十四元。且何以每次攤還之本息有增有減，
      原告未加說明。
（二）縱上述之差額為遲延利息及違約金，原告亦應事先列表說明，不應在放款帳戶
      歷史資料查詢表中未表明。況被告逾期繳款時，原告表示晚幾天繳沒關係。
（三）請准延緩清償期限。
三、證據：提出供扣款之活期儲蓄存款存簿影本為證。
    理    由
甲、程序方面：
一、按債務人對於支付命令於法定期間提出異議者，支付命令失其效力，以債權人支
    付命令之聲請，視為起訴或聲請調解。又訴訟標的對於共同訴訟之各人，必須合
    一確定者，共同訴訟人中一人之行為有利益於共同訴訟人者，其效力及於全體。
    連帶債務人中之一人受確定判決，而其判決非基於該債務人之個人關係者，為他
    債務人之利益，亦生效力。民事訴訟法第五百十九條、第五十六條第一項第一款
    、民法第二百七十五條分別定有明文。是連帶債務人中之一人對於全體債務人所
    受之支付命令，提出非基於該債務人之個人關係之抗辯，而於法定期間提出異議
    者，因有利益於全體債務人，應認該支付命令對全體債務人均失其效力，並以債
    權人對於全體債務人支付命令之聲請，視為對於全體債務人起訴。查本件原告以
    被告為連帶債務人，依督促程序聲請支付命令，業經被告丙○○以非基於其個人
    關係之抗辯，聲明異議在案，有台灣士林地方法院八十九年度促字第一二八五五
    號支付命令卷宗可稽。依首揭法文之意旨，應認該聲明異議之效力及於被告丁○
    ○○，而將原告前開支付命令之聲請視為對全體被告之起訴，爰將丁○○○一併
    列為被告。
二、兩造就本件法律關係所生之訴訟合意由本院管轄，有書面借款契約第二十三條可
    稽，而臺灣士林地方法院又將本件以八十九訴字第八五四號裁定移送本院繫屬，
    依民事訴訟法第二十四條、第三十條之規定，本院就本件訴訟自有管轄權。
乙、得心證之理由：
一、本件原告主張之事實，已據其提出與其所述相符之借款支用申請書影本、借款契
    約書影本、被告丙○○放款帳戶歷史資料查詢表結果為證。被告抗辯：依照原告
    提出之放款帳戶歷史資料查詢表，原告有自該帳戶溢扣各期應攤還之本息情事云
    云，經原告當庭說明該差額係被告逾期清償各該期應攤還本息，依約所計收之遲
    延利息，而所扣款項不足抵充當期應攤還之本金時，累計到下一期的結果，將使
    之後平均應攤還之本息增加，並提出第三十八期至第四十七期計收遲延利息及違
    約金計算表附卷為憑，為被告所是認。又被告抗辯：原告應事先列表說明計收遲
    延利息及違約金，不應在放款帳戶歷史資料查詢表中未表明，況伊等逾期繳款時
    ，原告曾表示晚幾天繳沒關係云云。惟查，遲延利息及違約金之計收，係兩造以
    系爭契約明白約定之權利義務關係，自不得以原告未在放款帳戶歷史資料查詢表
    中表明計收之遲延利息而受影響。又被告未舉證證明原告曾表示「晚幾天繳沒關
    係」。且所謂「晚幾天繳沒關係」，應係指不至影響期限利益，而非謂拋棄遲延
    利息及違約金債權之意思表示。是被告之抗辯均不足採，應認原告之主張為真實
    。從而原告依約請求被告連帶給付如主文第一項所示金額、利息、遲延利息及違
    約金，即無不合，應予准許。
二、被告請求延緩清償期限，為原告所拒，且本院判命被告給付者為通用貨幣，其性
    質上非長期間不能履行，是被告所請與民事訴訟法第三百九十六條第一項規定不
    合，不應准許。
丙、結論：本件原告之訴為有理由，依民事訴訟法第八十五條第二項，判決如主文。
中      華      民      國    九十    年      一      月      二        日
                                            民事第三庭法  官  翁昭蓉
右為正本係照原本作成
如對本判決上訴，須於判決送達後廿日內向本院提出上訴狀
中      華      民      國    九十    年      一      月      二        日
                                                  法院書記官  高菁菁


司法院資訊處製作；財團法人民間司法改革基金會備份。
